【裁判字號】    91,簡上,349
【裁判日期】    920630
【裁判案由】    給付票款
【裁判全文】
臺灣臺北地方法院民事判決  九十一年度簡上字第三四九號
    上  訴  人  丙○○
    訴訟代理人  甲○○
    被 上 訴人  乙○○
右當事人間請求給付票款事件，上訴人對於中華民國九十一年四月二日本院台北簡易
庭九十年度北簡字第一八二五五號第一審判決提起上訴，本院判決如左：
    主      文
原判決關於命上訴人給付超過新台幣伍拾壹萬元及如附表所示利息部分，暨該部分假
執行之宣告，暨訴訟費用之裁判均廢棄。
右開廢棄部分，被上訴人在第一審之訴駁回。
其餘上訴駁回。
第一、二審訴訟費用由上訴人負擔二十分之十七，餘由被上訴人負擔。
    事      實
甲、上訴人方面：本件上訴人未於言詞辯論期日到場，惟據其之前到場及提出書狀所
    為聲明、陳述如后：
  一聲明：
    (一)原判決廢棄。
    (二)駁回被上訴人在第一審之訴。
  二陳述：除與原判決記載相同者，茲予引用外，補稱：
    (一)本件係因兩造間金錢借貸關係而開立系爭支票，被上訴人並未如數交付新台幣
      （下同）六十萬  元之款項予上訴人，上訴人僅取得借款五十一萬元，應由被
      上訴人就已將系爭支票所載金額款項交付予上訴人之事實，負舉證責任。
    (二)上訴人於原審主張已囑託訴外人即上訴人之子廖冠豪將借款交付或電匯至被上
      訴人於中國信託商業銀行（下稱中國信託）新店分行之帳戶內，並請求原審向
      該銀行調閱被上訴人所有之存簿內匯款明細資料，惟原審並未依上訴人之請求
      或依職權調查即逕自論斷。
  參、證據：
    一提出中國信託存入憑單（收執聯）、上海商業儲蓄銀行匯出匯款申請書（回條
      聯）、存入憑證、中國信託民國九十一年二月十八日中信（九十一）店字第四
      號函、匯款存入明細、中國信託九十一年五月二十四日中信（九十一）店字第
      十號函及對帳單、中國信託九十一年十二月二日中信（九十一）店字第二八號
      函及對帳單、九十一年度簡上字第三四０號民事判決為證。
    二聲請向中國信託新店分行調閱被上訴人帳號0000000000000號帳
      戶之存款資料。
乙、被上訴人方面：
  一聲明：駁回上訴。
  二陳述：除與原判決記載相同者，茲予引用外，補稱：
    (一)上訴人交付支票予被上訴人是因為借貸，上訴人委託廖冠豪向被上訴人借錢，
      約明收二分利息，故被上訴人未交付六十萬元，僅交付五十八萬八千元與廖冠
      豪。
    (二)否認上訴人有清償借款，上訴稱匯入伊帳戶之款項與本件無關，係其他之金錢
      往來。
  三證據：援用第一審所提證據。
    理      由
一本件上訴人經合法通知，未於言詞辯論期日到場，核無民事訴訟法第三百八十六條
  所列各款情形，爰依被上訴人之聲請，由其一造辯論而為判決。
二本件被上訴人起訴主張：伊執有上訴人所簽發如附表所示之支票，詎於如附表所示
  提示日為付款之提示均未獲付款等情。爰依票據之法律關係請求上訴人給付六十萬
  元及自前開提示日起至清償日止，按週年利率百分之六計算之利息。上訴人則以：
  系爭支票係伊委由伊子廖冠豪向被上訴人借款所開立，惟被上訴人僅交付借款五十
  一萬元。又系爭借款伊已囑託廖冠豪將款項交付或電匯至被上訴人指定帳戶以為清
  償，是系爭支票之原因關係業已消滅，被上訴人不得再主張票據權利等語，資為抗
  辯。
三查被上訴人執有上訴人所簽發如附表所示之支票，於如附表所示提示日為付款之提
  示均未獲付款，上訴人係因向被上訴人借款而簽發交付系爭支票等事實，業據被上
  訴人於原審提出支票、退票理由單為證，且為上訴人所不爭執，足信為實實。
四按票據固為無因證券，票據債務人不得以自己與發票人或執票人之前手間所存之抗
  辨事由，對抗執票人，然發票人要非不得以自己與執票人間所存之抗辯事由，對抗
  執票人，此觀票據法第十三條前段規定反面解釋自明。上訴人因向被上訴人借款而
  交付系爭支票為兩造所是認，上訴人既否認有收到全部借款，而消費借貸因金錢之
  交付而生效力，民法第四百七十五條定有明文。是被上訴人就已交付全部借款之事
  實，自應負舉證之責。被上訴人雖陳稱兩造約明借款收二分利息，故伊交付五十八
  萬八千元之借款，超過五十一萬元部分已為上訴人所否認，被上訴人復未能舉證以
  實其說，則除上訴人自承已收受借款五十一萬元部分外，難認被上訴人已交付其餘
  之借款。
五第按請求履行債務之訴，原告就其所主張債權發生原因之事實，固有舉證之責任，
  若被告自認此項事實而主張該債權已因清償而消滅，則清償之事實，應由被告負舉
  證之責任，最高法院著有二十八年上字第一九二０號判例可資參照。本件上訴人已
  取得五十一萬元之借款已如前述，則其辯稱已清償上開借款既為被上訴人所否認，
  依上說明，即應由上訴人舉證證明。經查，上訴人雖提出中國信託存入憑單（收執
  聯）、上海商業儲蓄銀行匯出匯款申請書（回條聯）、中國信託九十一年二月十八
  日中信（九十一）店字第四號函及匯款存入明細、中國信託九十一年五月二十四日
  中信（九十一）店字第十號函及對帳單、中國信託九十一年十二月二日中信（九十
  一）店字第二八號函及對帳單為證，然前揭文書僅足證明被上訴人之帳戶曾匯入款
  項，至於該等款項匯入之原因則無從據此而得證明，且依上訴人提出之匯款明細對
  照表，上開匯款之匯款人均為廖逸威，並非本件上訴人，則該等文書尚難證明上訴
  人已匯款予被上訴人而清償系爭借款，上訴人辯稱兩造間借貸關係已因清償而消滅
  云云，要無足採。
六綜上所述，被上訴人本於票據之法律關係請求上訴人給付六十萬元及如附表所示利
  息起算日起至清償日止，按週年利率百分之六計算之利息，於五十一萬元之範圍及
  其中三十一萬元自九十年八月一日起，另二十萬元自九十年三月十二日起，均至清
  償日止，按週年利率百分之六計算之利息部分，為有理由，應予准許，逾此部分請
  求，為無理由，應予駁回。原審就超過上開應准許部分，為上訴人敗訴之判決並依
  職權為假執行之宣告，尚有未洽，上訴意旨就此部分指摘原判決不當，求予廢棄改
  判，為有理由。至於上開應准許部分，原審判命上訴人給付，並為假執行之宣告，
  核無違誤，上訴意旨，就此部分仍執陳詞，指摘原判決不當，求予廢棄，為無理由
  ，應駁回其上訴。
七又本件事證已臻明確，兩造其餘攻擊防禦方法，於本判決結果不生影響，爰不一一
  論述，併此敘明。
據上論結，本件上訴為一部有理由，一部無理由，依民事訴訟法第四百三十六條之一
第三項、第四百五十條、第四百四十九條第一項、第七十九條但書、第四百六十三條
、第三百八十五條第一項前段，判決如主文。
中      華      民      國    九十二    年      六      月    三十      日
                                        民事第四庭審判長法      官  林勤綱
                                                        法      官  陳正昇
                                                        法      官  劉又菁
右為正本係照原本作成
本判決不得上訴
中      華      民      國    九十二    年      七三      月  一        日
                                                        法院書記官  楊勝欽


司法院資訊處製作；財團法人民間司法改革基金會備份。
